【裁判字號】    88,訴,1401
【裁判日期】    890119
【裁判案由】    損害賠償
【裁判全文】
臺灣桃園地方法院民事判決  八十八年度訴字第一四○一號
    原      告  乙○○○
    被      告  甲○○
右當事人間請求損害賠償事件，本院判決如左：
    主    文
被告應給付原告新台幣伍佰柒拾萬肆仟元，及自民國八十七年四月二十七日起至清償
日止，按年息百分之五計算之利息。
訴訟費用由被告負擔。
本判決得假執行。
    事    實
甲、原告方面：
    一、聲明：
        (一)如主文所示。
        (二)原告願供擔保請准宣告假執行。
    二、陳述：
        (一)被告意圖為自己不法之所有，於民國八十七年四月二十日上午十時許，在
          彰化縣社頭鄉○○街十九號原告住處，向原告佯稱友人蔡清木欲借款新台
          幣（下同）六百萬元，借期二個月，期滿償還，並按每萬元月息二百四十
          元支付利息，否則願以坐落南投縣松柏坑段第七二九地號土地抵償（起訴
          書誤為同地段松柏杭七二九小段七二九地號），使原告不疑有他而陷於錯
          誤，分別開立如附表所示總額為五百七十萬四千元之三紙支票交付予被告
          （預扣二個月借款利息，起訴書誤繕總額為五百七十一萬四千元），原告
          並應被告要求為便於日後辦理土地過戶等事宜，另將身分證影本及印章併
          交被告保管。而被告復基於行使偽造私文書之犯意，於同年四月十九日赴
          南投縣名間鄉炭寮村四十五號蔡清木住處，偽以原告名義向蔡清木洽購前
          開土地，初以一千五百萬元價購，於翌日（即二十日）在炭寮村上址，再
          減為一千零八十萬元購買，並在二份不動產買賣契約書承買人欄上，接續
          偽簽原告「乙○○○」署押二枚，並盜蓋原告印章後，交付蔡清木予以行
          使，足以生損害於原告，嗣原告於同年六月間借款屆期後，屢向被告催討
          該筆借款未果，被告則出示前開一千五百萬元之買賣契約書，表示地主蔡
          清木願出賣該筆土地抵償前欠，原告迫於無奈同意將前開土地過戶登記在
          其夫潘扶金名下，惟原告於同年十一月間發覺被告持有另一份前開一千零
          八十萬元買賣契約書始察覺受騙，並執以質問被告，被告見東窗事發故另
          書立切結書、本票交付原告以示還款之意，惟屆期均無一兌現，被告並藏
          匿無蹤，業經檢察官偵查起訴，被告經台灣高等法院以犯有行使偽造私文
          書及詐欺取財罪判處有期徒刑二年六月確定。
        (二)按民法第一百八十四條第一項前段規定：「因故意或過失，不法侵害他人
          之權利者，負損害賠償責任」，又「負損害賠償責任者，除法律另有規定
          或契約另有訂定外，應回復他方損害發生前之原狀。因回復原狀而應給付
          金錢者，自損害發生時起，加給利息」，民法第二百十三條第一、二項亦
          定有明文，爰依侵權行為法律關係，請求被告賠償原告損害五百七十萬四
          千元如訴之聲明，及自損害最後發生日即最後一紙支票兌現日之八十七年
          四月二十七日起至清償日止，按年息百分之五計算之遲延利息。
    三、證據：提出台灣高等法院刑事判決影本一件為證，並聲請訊問證人鄒佳峻。
乙、被告方面：
    被告未於最後言詞辯論期日到場，惟據其之前到庭所為之聲明及陳述略以：
    一、聲明：認諾原告之請求。
    二、陳述：被告對經鈞院刑事庭所認定之偽造文書及詐欺取財罪犯罪事實並不爭
              執，對原告所提之賠償金額亦願意賠償，惟須待另案執行出監後。
    理    由
一、本件被告未於最後言詞辯論期日到場，核無民事訴訟法第三百八十六條各款所列
    情形，爰依原告之聲請，由其一造辯論而為判決。
二、按當事人於言詞辯論時為訴訟標的之認諾者，應本於其認諾為該當事人敗訴之判
    決，民事訴訟法第三百八十四條定有明文。而所謂為訴訟標的之認諾，乃指被告
    對於原告依訴之聲明所為關於某法律關係之請求，向法院為承認者而言（最高法
    院四十四年度台上字第八四三號判例意旨可參）。又按「上訴人既於言詞辯論時
    為訴訟標的之認諾，法院即應不調查被上訴人所主張為訴訟標的之法律關係是否
    果屬存在，而以認諾為該上訴人敗訴之判決基礎，有最高法院四十五年度台上字
    第三十一號判例意旨參照。
三、本件原告主張：被告意圖為自己不法之所有，於八十七年四月二十日上午十時許
    ，在彰化縣社頭鄉○○街十九號原告住處，向原告佯稱友人蔡清木欲借款六百萬
    元，借期二個月，期滿償還，並按每萬元月息二百四十元支付利息，否則願以坐
    落南投縣松柏坑段第七二九地號土地抵償（起訴書誤為同地段松柏杭七二九小段
    七二九地號），使原告不疑有他而陷於錯誤，分別開立如附表所示總額為五百七
    十萬四千元之三紙支票交付予被告（預扣二個月借款利息，起訴書誤繕總額為五
    百七十一萬四千元），原告並應被告要求為便於日後辦理土地過戶等事宜，另將
    身分證影本及印章併交被告保管，而被告復基於行使偽造私文書之犯意，於同年
    四月十九日，赴南投縣名間鄉炭寮村四十五號蔡清木住處，偽以原告名義向蔡清
    木洽購前開土地，初以一千五百萬元價購，於翌日（即二十日）在炭寮村上址，
    再減為一千零八十萬元購買，並在二份不動產買賣契約書承買人欄上，接續偽簽
    原告「乙○○○」署押二枚，並盜蓋原告印章後，交付蔡清木予以行使，足以生
    損害於原告，嗣原告於同年六月間借款屆期後，屢向被告催討該筆借款未果，被
    告出示前開一千五百萬元之買賣契約書表示蔡清木願出賣該筆土地抵償前欠，原
    告迫於無奈同意將前開土地過戶登記在其夫潘扶金名下，惟原告於同年十一月間
    發覺被告持有另一份前開一千零八十萬元買賣契約書始察覺受騙，並質問被告原
    委，被告見東窗事發故另書立切結書、本票交付原告以示還款之意，惟屆期均無
    一兌現，案經臺灣桃園地方法院檢察署檢察官偵查起訴，被告先經本院以行使偽
    造私文書及詐欺取財罪判處有期徒刑二年，經原告聲請上訴，案經台灣高等法院
    於八十八年十一月十一日撤銷原判決，併同被告詐騙蔡清木部分以二同罪名判處
    被告有期徒刑二年六月，原告爰依侵權行為之法律關係，請求被告應賠償原告計
    五百七十萬四千元及遲延利息等語。經查被告除對經本院刑事庭於前開刑事案件
    所認定之偽造文書及詐欺取財罪之犯罪事實不爭執外，並表示對原告所提之賠償
    金額亦願意賠償，即被告已於本院言詞辯論時，認諾原告有前開侵權行為損害賠
    償之請求權，並對原告請求之數額予以認諾，是本院自應本於被告之認諾為其敗
    訴之判決。又此判決係本於被告認諾所為，併依職權宣告假執行。
四、據上論結，本件原告之訴為有理由，依民事訴訟法第三百八十五條第一項前段、
    第七十八條、第三百八十九條第一項第一款判決如主文。
中      華      民      國    八十九    年      一      月    十九      日
                                        臺灣桃園地方法院民事第一庭
~B法      官  郭琇玲
右為正本係照原本作成
如對本判決上訴須於判決送達後廿日內向本院提出上訴狀
中      華      民      國    八十九    年      一      月     十九     日
~B書  記  官  張淑美
~F0
  附  表
┌──┬──────┬────┬────────┬───────┬────┬────────┐
│編號│支 票 號 碼 │帳    號│付     款     人│面額（新台幣）│發 票 日│發     票     人│
├──┼──────┼────┼────────┼───────┼────┼────────┤
│１  │AU0000000   │2529-4  │台灣中小企業銀行│ 800,000 元   │87.4.20 │裕太企業有限公司│
│    │            │        │員林分行        │              │        │乙○○○        │
├──┼──────┼────┼────────┼───────┼────┼────────┤
│２  │AU0000000   │ 同 右  │   同    右     │ 2,000,000 元 │87.4.23 │  同    右      │
├──┼──────┼────┼────────┼───────┼────┼────────┤
│３  │AU0000000   │ 同 右  │   同    右     │ 2,904,000 元 │87.4.27 │  同    右      │
└──┴──────┴────┴────────┴───────┴────┴────────┘


司法院資訊處製作；財團法人民間司法改革基金會備份。
